【裁判字號】    98,台上,874
【裁判日期】    980521
【裁判案由】    債務人異議之訴
【裁判全文】
最高法院民事裁定              九十八年度台上字第八七四號
上  訴  人  乙○○
訴訟代理人  陳啟昌律師
被 上訴 人  甲○○
上列當事人間債務人異議之訴事件，上訴人對於中華民國九十八
年二月十日台灣高等法院更審判決（九十七年度上更(二)字第一０
三號），提起上訴，本院裁定如下：
    主  文
上訴駁回。
第三審訴訟費用由上訴人負擔。
    理  由
按上訴第三審法院，非以原判決違背法令為理由，不得為之。又
提起上訴，上訴狀內應記載上訴理由，其以民事訴訟法第四百六
十九條所定事由提起第三審上訴者，應於上訴狀內表明：原判決
所違背之法令及其具體內容、暨依訴訟資料合於該違背法令之具
體事實。其依同法第四百六十九條之一規定提起上訴者，並應具
體敘述為從事法之續造、確保裁判之一致性或其他所涉及之法律
見解具有原則上重要性之理由。同法第四百六十七條、第四百七
十條第二項分別定有明文。而依同法第四百六十八條規定，判決
不適用法規或適用不當者，為違背法令；依同法第四百六十九條
規定，判決有該條所列各款情形之一者，為當然違背法令。是當
事人提起第三審上訴，如合併以同法第四百六十九條及第四百六
十九條之一之事由為上訴理由時，其上訴狀或理由書應表明該判
決所違背之法令條項，或有關判例、解釋字號，或成文法以外之
習慣或法理等及其具體內容，暨係依何訴訟資料合於該違背法令
之具體事實，並具體敘述為從事法之續造、確保裁判之一致性或
其他所涉及之法律見解具有原則上重要性之理由。如未依上述方
法表明，或其所表明者與上開法條規定不合時，即難認為已合法
表明上訴理由，其上訴自非合法。本件上訴人對於原判決提起第
三審上訴，雖以該判決違背法令為由，惟核其上訴理由狀所載內
容，係就原審取捨證據、認定事實之職權行使所論斷：上訴人於
民國九十一年十一月一日以最高法院八十五年度台上字第二○九
六號民事確定裁判等為執行名義，向台灣台北地方法院（下稱執
行法院）聲請強制執行提存於該院提存所之提存款。惟該案判決
確定日期為八十五年十月二十四日，上訴人之請求權因中斷而重
行起算之時效依法延長為五年，即至九十年十月二十四日止。至
執行法院八十三年度執字第一一七五五號強制執行事件，因撤回
而使時效視為不中斷，九十年度執字第九一五號假扣押執行事件
亦已撤回執行，且查無被上訴人因「承認」而中斷時效之事實，
則系爭請求權仍應於九十年十月二十四日完成時效（上訴人之債
權人蔡美智雖曾於九十年三月二十六日聲請假扣押，惟不影響時
效之進行）。上訴人遲至九十一年十一月一日始聲請強制執行，
被上訴人既提起本件債務人異議之訴，主張時效抗辯，上訴人之
請求權即罹於時效而消滅，被上訴人已無給付之義務，上訴人領
取提存款新台幣（下同）四百零六萬六千七百六十三元，自屬不
當得利。從而，被上訴人依不當得利法律關係請求上訴人返還四
百零六萬六千七百六十三元本息，應予准許等情，指摘為不當，
並就原審命為辯論及已論斷者，泛言謂為違法，而非表明該判決
所違背之法令及其具體內容，暨依訴訟資料合於該違背法令之具
體事實，更未具體敘述為從事法之續造、確保裁判之一致性或其
他所涉及之法律見解具有原則上重要性之理由，難認其已合法表
明上訴理由。依首揭說明，應認其上訴為不合法。
據上論結，本件上訴為不合法。依民事訴訟法第四百八十一條、
第四百四十四條第一項、第九十五條、第七十八條，裁定如主文
。
中    華    民    國  九十八  年    五    月  二十一  日
                      最高法院民事第六庭
                          審判長法官  朱  建  男
                                法官  顏  南  全
                                法官  林  大  洋
                                法官  沈  方  維
                                法官  陳  淑  敏
      本件正本證明與原本無異
                                      書  記  官
中    華    民    國  九十八  年    六    月    四    日
                                                      V


司法院資訊處製作；財團法人民間司法改革基金會備份。
